臺灣臺中地方法院刑事判決　　　　　　　　　　　　　　九十四年度金訴字第七號
　　公　訴　人　臺灣臺中地方法院檢察署檢察官
　　被　　　告　丙○○
右列被告因詐欺案件，經檢察官提起公訴（九十三年度偵字第二一三六號），本院
判決如左：
    主  文
丙○○幫助連續意圖為自己不法之所有，以詐術使人將本人之物交付，累犯，處有期
徒刑肆月，如易科罰金，以參佰元折算壹日。
    事  實
一、丙○○素行不佳，前曾於民國（下同）八十八年間觸犯竊盜罪，經本院判處有期
    徒刑三月確定，並於八十九年十一月九日執行完畢，詎仍不知悔改。丙○○於九
    十三年九月二十四日，在台中市○○路○段一○二三號之玉山銀行台中分行，將
    其所有帳號0000000000000000號帳戶辦理原印鑑掛失變更印鑑
    手續（該帳戶原係八十七年三月九日開戶，開戶後並未使用），其後，雖可預見
    不詳姓名年籍之成年男子租用或收購他人之存摺、帳戶使用，將可能藉租用或收
    購之存摺、帳戶遂行財產上犯罪之目的，又對於提供帳戶雖無引發他人萌生犯罪
    之確信，但仍以縱若有人持以犯罪亦未違反其本意，竟基於幫助該不詳姓名之成
    年男子詐欺取財之不確定故意，旋將前開帳戶之存摺、提款卡、密碼、印章販賣
    與該不詳姓名之成年男子，以此方法幫助該不詳姓名之成年男子從事犯罪。該不
    詳姓名之成年男子即基於意圖為自己不法所有之概括犯意，旋即先於同年十月七
    日以手機傳送簡訊稱收受簡訊者有在新光三越百貨刷卡一萬六千八百元，使收受
    簡訊者陷於錯誤依指示操作提款機而將存款轉入特定帳戶之詐財不法行為，當日
    民眾乙○○收受簡訊，誤信為真，依不法集團成員之指示操作提款機，分別轉帳
    新台幣（下同）六千九百九十九元、二萬二千四百三十七元至上開丙○○所提供
    之帳戶中，遭提領一空；另於同年十月八日有甲○○亦遭該不詳姓名之成年男子
    以手機傳送簡訊以前開方法詐騙，亦陷於錯誤依指示操作提款機而將存款一萬三
    千三百七十四元、一萬二千零一十八元轉入至上開丙○○所提供之帳戶中，亦遭
    提領。嗣乙○○、甲○○二人因覺有異乃報警處理而循線查獲。
二、案經台中市警察局第五分局報請臺灣臺中地方法院檢察署檢察官偵查起訴。
    理  由
一、訊據被告丙○○對於右揭帳戶係其所有，並且確實有被害人乙○○、甲○○等人
    匯款進入其帳戶並被提領之情形之事實固坦承不諱，然矢口否認有何前揭之犯行
    ，辯稱：伊前揭帳戶存摺是放在機車行李箱內被竊，伊有在九十四年二月十四日
    掛失該存摺，伊並未販賣或出租本案存摺、提款卡、印章、密碼給他人，對於帳
    戶遭詐欺集團使用並不知情云云。惟查右揭事實，業據被害人乙○○、甲○○二
    人指訴綦詳在卷，並有玉山銀行台中分行九十三年十一月一日函附被告開戶基本
    資料、印鑑卡、往來明細表、儲戶交易明細表、自動櫃員機交易明細表、受理各
    類案件紀錄表等在卷足資佐證。而依玉山銀行印鑑卡、綜存戶交易資料查詢單等
    資料以觀，被告之上開帳戶多年未使用，辦理印鑑變更之後，該帳戶旋即為不詳
    姓名年籍之成年男子所使用，參之以被告自承密碼記在腦中，並未書寫於存摺及
    提款卡等他處，他人無從得知密碼，故該帳戶顯然是遭被告變賣與不詳姓名年籍
    之成年男子無訛。次查被告丙○○係於九十三年十二月十六日經臺灣臺中地方法
    院檢察署檢察官依法傳訊（見台灣台中地方法院檢察署九十三年度偵字第二一○
    三六號卷第三十七頁），是被告丙○○辯稱：其有在九十四年二月十四日掛失該
    存摺云云，已在其遭臺灣臺中地方法院檢察署檢察官依法傳訊之後，顯係脫卸刑
    責之舉，要無足取。此外，參酌詐騙集團，不可能拿別人遺失之存摺做詐騙工具
    ，因為遺失人均會申報遺失，則存摺內之款項將遭凍結或另外補登領取新存摺，
    裡面之存款亦會被領走；是如果未經過存摺所有人同意，絕不可能拿來當詐騙工
    具，應屬無疑。而按刑法上之故意，可分為直接故意與不確定故意（間接故意）
    ，所謂「不確定故意」，係指行為人對於構成犯罪之事實，預見其發生而其發生
    並不違背其本意者，刑法第十三條第二項定有明文。查金融帳戶之申請甚為簡易
    方便，豈有人願意以金錢之代價購買他人之金融帳戶使用？如非供作犯罪出入之
    帳戶或其他不法目的，應無隱匿自己名義帳戶而購買他人金融帳戶使用之必要；
    且邇來，利用報紙刊登廣告詐欺取財之犯罪類型層出不窮，該等犯罪，多數均係
    利用人頭帳戶作為出入帳戶，並經媒體廣為披載，被告係成年且智力成熟之人，
    對此應知之甚詳，竟仍將其銀行存摺出售給前開不詳姓名之成年男子，該不詳姓
    名之成年男子果然據之以為犯詐欺取財罪之出入帳戶，足見被告有容任前開不詳
    姓名成年男子利用其帳戶犯詐欺取財罪之不確定故意，亦即被告雖於交付上開存
    摺、提款卡時，雖尚不知該不詳姓名之成年男子將利用之作何犯罪使用，然其可
    預見將被用於犯罪贓款之匯入流出，而仍不違反本意，顯有幫助犯罪之不確定故
    意，允無疑義。又被告出售前揭存摺、提款卡、密碼、印章給前開不詳姓名成年
    男子之行為，尚非詐欺取財罪構成要件之行為，且查無任何證據足資證明被告與
    前揭購買之上開姓名年籍不詳之成年男子間有何詐欺取財之犯意聯絡，足認被告
    應僅係幫助行為甚明（參臺灣高等法院臺中分院九十一年度上易字第一七一五號
    刑事判決）。是被告提供上開帳戶供該不詳姓名之成年男子向人詐騙匯款之用，
    渠幫助該不詳姓名之成年男子行詐騙行為，事證甚為明灼。從而，綜據上述，被
    告丙○○空言否認，所辯無非臨訟畏罪飾卸之詞，要無足採，事證已臻明確，被
    告丙○○犯行洵堪認定。
二、查本件上開姓名年籍不詳之成年男子基於意圖為自己不法所有之概括犯意，以前
    揭詐術，使被害人乙○○、甲○○二人陷於錯誤，而將本人之財物匯至前揭帳戶
    並隨即領取花用，自係連續觸犯刑法第三百三十九條第一項詐欺取財罪。按刑法
    上之幫助犯，係指以幫助之意思，對於正犯資以助力，而未參與實施犯罪之行為
    ，且幫助犯之幫助行為，對於正犯之犯罪實施，僅須具有助成或促成之作用為已
    足，不以具體之有效性為要件。本件被告丙○○將其上開銀行帳戶之存摺、提款
    卡、密碼及印章出售上開姓名年籍不詳之成年男子用以詐騙財物，其本身並未參
    與詐欺取財之犯罪行為，顯係以幫助之意思，參與詐欺取財構成要件以外之行為
    ，為幫助犯，核其所為，係犯刑法第三十條第一項前段、第三百三十九條第一項
    之幫助連續詐欺取財罪。而按：「本法所稱洗錢，係指下列行為：一、掩飾或隱
    匿因自己重大犯罪所得財物或財產上利益者。二、掩飾、收受、搬運、寄藏、故
    買或牙保他人因重大犯罪所得財物或財產上利益者」，洗錢防制法第二條定有明
    文。而該法第二條第一款之洗錢行為，除利用不知情之合法管道（如金融機關）
    所為之典型行為外，固尚有其他掩飾、藏匿犯特定重大犯罪所得財產或利益之行
    為，但仍須有旨在避免追訴、處罰而使其所得財物或利益之來源合法化，或改變
    該財物或利益之本質之犯意，始克相當，若僅係行為人對犯特定重大犯罪所得之
    財產或利益作直接使用或消費之處分行為，自非該法所規範之洗錢行為。且按洗
    錢防制法第一條規定：「為防制洗錢，追查重大犯罪，特制定本法」，其立法目
    的係為防止洗錢者利用各種管道漂白非法所得之洗錢行為，掩飾其犯罪事實，逃
    避或防礙重大犯罪之追查或處罰，以遏阻洗錢者享受其重大犯罪所得之財物或財
    產上利益；其保護之法益係國家對於重大犯罪之訴追及處罰權。因之，是否為洗
    錢行為，自應就犯罪全部過程加以觀察，包括有無因而使重大犯罪所得之財物或
    財產上利益之性質、來源、所在地、所有權或其他權利改變，因而妨礙重大犯罪
    之追查或處罰，或有無阻撓或危及對重大犯罪所得之財物或財產上利益來源追查
    或處罰之行為在內。易言之，該法之制定，旨在規範特定重大犯罪不法所得之資
    金或財產，藉由洗錢行為，諸如經由各種金融機關或其他交易管道，以提、存或
    轉匯等方式，轉換成為合法來源之資金或財產，以切斷資金與當初犯罪行為之關
    連性，俾便於隱匿其犯罪行為或該資金不法來源或本質，以逃避追訴、處罰（最
    高法院九十二年度台上字第三六三九號、九十二年度台上字第二九六三號、九十
    一年度台上字第四九五六號、九十三年度台上字第九○四號裁判意旨參照）。經
    查：本件上開姓名年籍不詳之成年男子雖於被害人等將款項匯入指定之被告所提
    供之帳戶後，雖有以提款卡提領之方式，提領被害人等遭詐欺所匯入之贓款，然
    此僅屬詐欺犯行之一部份，於無其他積極證據下，自難認該上開姓名年籍不詳之
    成年男子，除使用帳戶作為取得被害人等款項之管道外，另有何基於隱匿、掩飾
    其犯罪行為或該資金不法來源或本質，將犯罪所得款項經由金融機關或其交易管
    道，轉換成為合法來源之資金或財產，或改變該等財物之本質，以切斷犯罪所得
    款項與當初犯罪行為之關聯性之行為，自難認被告所為應成立洗錢防制法第九條
    第一項之洗錢罪，公訴意旨認係觸犯洗錢防制法第九條第一項洗錢罪，尚有未洽
    ，依刑事訴訟法第三百條規定，起訴法條應予變更。被告丙○○前曾於八十八年
    間觸犯竊盜罪，經本院判處有期徒刑三月確定，並於八十九年十一月九日執行完
    畢，此有台灣台中地方法院檢察署刑案資料查註紀錄表一份在卷可按，五年以內
    再犯本件有期徒刑以上之罪，為累犯，應依刑法第四十七條規定加重其刑。被告
    幫助他人犯詐欺取財罪，為從犯，應依刑法第三十條第二項之規定減輕其刑。另
    刑有加重及減輕者，依刑法第七十一條第一項規定，先加後減。爰審酌被告丙○○犯罪之動機係因貪圖小利，擅自出售帳戶供他人非法使用，非惟幫助詐騙者遂
    行詐財目的，同時使詐欺者得以隱匿其真實身分，減少遭查獲之風險，讓真正犯
    罪者逍遙法外，愈使其等肆無忌憚，加深犯罪之猖獗，惟念及被告本身並未實際
    參與本件詐欺取財之犯行，責難性較小，且其犯罪所獲不多，被告丙○○犯罪之
    目的、手段、品行不佳，詳如前述，此有台灣台中地方法院檢察署刑案資料查註
    紀錄表一份在卷可按、所生危害及犯罪後猶飾詞狡賴犯行，一再藉詞諉責，毫無
    悔意，且犯罪後迄今仍未與被害人乙○○、甲○○二人達成民事和解，取得諒解
    ，犯後態度不佳等一切情狀，量處如主文所示之刑，並諭知易科罰金之折算標準
    ，以資懲儆。
據上論斷，應依刑事訴訟法第二百九十九條第一項前段、第三百條、刑法第三十條第
一項前段、第三百三十九條第一項、第三十條第二項、第四十一條第一項前段、第四
十七條、罰金罰鍰提高標準條例第一條前段、第二條，判決如主文。
中      華      民      國    九十四    年      四      月    二十七    日
                          臺灣臺中地方法院刑事第八庭
                                            審判長法官  朱  光  國
                                                  法官  吳  崇  道
                                                  法官  洪  俊  誠
右正本證明與原本無異。
如不服本判決，應於判決送達後十日內向本院提出上訴狀，上訴於臺灣高等法院臺中
分院(須附繕本)。
                                                  書記官  蕭  榮  峰
中      華      民      國    九十四    年      四      月    二十七    日
附錄論罪科刑實體法條文：
刑法第三百三十九條 (普通詐欺罪) ：
意圖為自己或第三人不法之所有，以詐術使人將本人或第三人之物交付者，處五年以
下有期徒刑、拘役或科或併科一千元以下罰金。
(罰金部份業經提高十倍為一萬元)
以前項方法得財產上不法之利益或使第三人得之者，亦同。
前二項之未遂犯罰之。
刑法第三十條：
幫助他人犯罪者，為從犯。雖他人不知幫助知情者，亦同。
從犯之處罰，得按正犯之行減輕之。
